【裁判字號】    98,訴,202
【裁判日期】    980331
【裁判案由】    損害賠償
【裁判全文】
臺灣臺中地方法院民事判決  98年度訴字第202號
原      告  乙○○
被      告  甲○○
上列當事人間因過失傷害案件，經原告提起刑事附帶民事訴訟，
請求侵權行為損害賠償事件（本院97年度交附民字第240號），
經本院刑事庭裁定移送前來，本院於民國98年3月17日言詞辯論
終結，判決如下：
    主    文
被告應給付原告新台幣肆拾伍萬陸仟壹佰壹拾陸元，及自民國97
年10月14起至清償日止，按年息5%計算之利息。
原告其餘之訴駁回。
訴訟費用由被告負擔五分之一，餘由原告負擔。
    事  實  及  理  由
壹、程序方面：
    按訴狀送達後，原告不得將原訴變更或追加他訴，但減縮應
    受判決事項之聲明者，不在此限，民事訴訟法第255條第1項
    第3款定有明文。本件原告起訴時原聲明：被告應給付原告
    新台幣（下同）220萬元，及自起訴狀繕本送達翌日起至清
    償日止按年息百分之五計算之利息；嗣於本院審理中減縮聲
    明為：被告應給付原告216萬8,120元，及自起訴狀繕本送達
    翌日起至清償日止按年息百分之五計算之利息；揆諸前述規
    定，依法應予准許。
貳、實體方面：
一、原告主張略以：被告於民國96年10月27日下午3時許，駕駛
    車牌號碼8090-TZ號自小客車，沿臺中市○區○○路由西北
    往東南方向行駛，行經大雅路599號前，原應注意變換車道
    時，應讓直行車先行，並注意安全距離，隨時採取必要之安
    全措施，而當時天候晴、日間自然光線，為直線乾燥柏油路
    面之巷道，路面無缺陷，視距良好，並無不能注意之情事，
    竟疏未注意及此而貿然右轉變換車道，由快車道變換至慢車
    道，再換至路肩，欲停車在大雅路599號路肩，致未注意後
    方直行來車，並與之保持安全距離，而在大雅路599號前該
    處之慢車道，與原告所騎乘之車牌號碼BMP-813號機車發生
    擦撞，致原告人車失控而撞擊停放路旁之車牌號碼NY-1351
    號自小客車，原告因此受有右側腎臟第四級撕裂傷之傷害。
    爰依據侵權行為之法律關係，請求被告賠償：(1)喪失勞動能
    力損害105萬6,000元（每月薪資44,00024月＝1,056,000
    ）、(2)增加生活費用：原告受傷之後開銷都是家人幫忙負擔
    ，共48萬元（每月20,000×24月＝480,000）、(3)交通費用4
    萬2,000元（每次2,000×21次＝42,000）、(4)醫療費用19萬
    120元、(5)精神慰撫金40萬元；並聲明：被告應給付原告216
    萬8,120元，及自起訴狀繕本送達翌日起至清償日止，按年
    息百分之五計算之利息。
二、被告答辯略以：伊當時有打方向燈，原告本身車速過快，擦
    撞伊小客車之照後鏡，再撞倒其他車輛等語，並聲明：原告
    之訴駁回。
三、兩造經本院試行整理並簡化爭點，結果如下：
  (一)兩造不爭執事項：
    (1)被告於96年10月27日下午三時許，駕駛車牌號碼8090 -TZ
      號自小客車，沿臺中市○區○○路由西北往東南方向行駛
      ，行經大雅路599號前，於變換車道時，未讓直行車先行
      ，亦未注意保持安全距離，貿然由快車道變換至慢車道，
      再換至路肩，欲停車在大雅路599號前路肩，因而與原告
      所騎乘之車牌號碼BMP-813號機車發生擦撞，致原告人車
      失控而撞擊停放在路旁之車牌號碼NY-1351號自小客車，
      原告因此受有右側腎臟第四級撕裂傷之傷害。
    (2)被告因前述過失傷害案件，經本院刑事庭97年度交易字第
      602號判處有期徒刑3月，如易科罰金，以1,000元折算一
      日確定，被告承認自己有過失。
  (二)本件爭執事項(要點)在於：
    (1)原告訴請被告給付216萬8,120元，及自起訴狀繕本送達翌
      日起至清償日止，按年息百分之五計算之利息，是否有理
      由？
    (2)原告是否與有過失？
四、法院之判斷：
  (一)查原告主張被告因過失致原告受傷之前開事實，為被告所自
    認，又被告因前開過失傷害行為，業經本院刑事庭以97年度
    交易字第602號刑事判決判處有期徒刑3月，如易科罰金，以
    1,000元折算一日確定，亦據本院依職權調閱該刑事案卷，
    查明屬實，堪認原告之主張為真實。
  (二)按因故意或過失，不法侵害他人之權利者，負損害賠償責任
    ；汽車、機車或其他非依軌道行駛之動力車輛，在使用中加
    損害於他人者，駕駛人應賠償因此所生之損害；不法侵害他
    人之身體或健康者，對於被害人因此喪失或減少勞動能力或
    增加生活上之需要時，應負損害賠償責任；不法侵害他人之
    身體、健康、名譽、自由、信用、隱私、貞操，或不法侵害
    其他人格法益而情節重大者，被害人雖非財產上之損害，亦
    得請求賠償相當之金額，民法第184條第1項前段、第191 條
    之2前段、第193條第1項、第195條第1項前段分別定有明文
    。本件原告因被告之過失侵權行為受有損害，且被告上開行
    為與原告等所受損害間具有相當因果關係，是原告依上揭規
    定請求被告負損害賠償責任，洵屬有據。
  (三)茲就原告聲明之各項請求，應否准許，分述如下：
    1.醫療費用部分：
      原告請求醫療費用19萬120元，固據其提出醫療費用收據
      23紙為證。惟按全民健康保險法第82條第1項第1款規定，
      保險對象因發生汽車交通事故，而對第三人有損害賠償請
      求權者，本保險之保險人於提供保險給付後，得代位向強
      制汽車責任保險之保險人請求該項給付。是依全民健康保
      險提供醫療給付者，該項醫療費用請求權，已法定移轉予
      中央健康保險局，全民健康保險被保險人於該範圍內，對
      於加害人之損害賠償請求權亦因之而喪失（最高法院92
      年台上字第235號、93年台上字第1159號判決意旨參照）
      。查原告所提出之上開醫療費用收據，其中原告所支出之
      醫療費用，自付額部分（含部份負擔及自費金額）合計僅
      1 萬231元，其餘均為健保給付部分，有前開醫療費用收
      據23紙附卷可稽。依上開說明，原告於健保給付部分範圍
      內，對被告之損害賠償請求權已因法定移轉而喪失，自不
      得再向被告請求。從而，原告請求之醫療費用，於自付額
      1萬231元範圍內為有理由，應予准許，逾此範圍之請求，
      即為無理由。
    2.增加生活上需要部分：
      原告主張其於車禍施行手術後，自96年11月3日起至98
      年1月14日止，需自雲林縣二崙鄉至台中市中國醫藥大學
      附設醫院門診追蹤，每次交通費用2,000元，計21次，共
      4萬2,000元，此為其復健期間所必要，且有收據、診斷證
      明書各1紙附卷可稽，被告對上開部分復不爭執，原告此
      部分之請求於法有據，應予准許。
      至原告另請求每月2萬元，計24個月，共48萬元增加生
      活費用部分，原告陳稱係因其受傷之後，開銷均由家人幫
      忙負擔云云。惟查，原告並未提出所謂「開銷」之內容及
      相關證明，亦未證明上開「開銷」之增加與被告之過失行
      為具有因果關係，此部分請求自難准許。
    3.不能工作之損害：
      原告主張：其原在汽車回收場工作，負責報廢汽車之拆卸
      ，每日薪資2,000元，每月上班約25日，以事發前之一個
      月為例，自96年9月11日起至96年10月10日止，計工作22
      日，當月薪資4萬4,000元，受傷後因無法工作，故請求24
      個月，共105萬6,000元等語。經查，原告自96年10月27日
      因本件車禍受傷，至98年1月14日止，先後四次住院，出
      院期間共21次門診追蹤，此有中國醫藥大學附設醫院診斷
      證明書1紙附卷可佐，依其所受傷勢研判，其間顯然無法
      工作。又原告於98年3月17日言詞辯論時陳稱，其自98年2
      月開始可以工作，故本院認為原告得請求因本件車禍而不
      能工作之損害應以15個月為限，共計66萬元（44,000×15
      ＝660,000）。
    4.精神慰撫金：
      按慰藉金核給之標準固與財產上損害之計算不同，然非不
      可斟酌雙方身分資力與加害程度，及其他各種情形核定相
      當之數額，最高法院著有51年台上字第223 號判例可參。
      查原告為高商肄業，在汽車回收場工作，負責拆卸報廢汽
      車，日薪2,000元，其名下有土地1筆；被告為吳鳳技術學
      院學生，課餘兼差，每月薪資約1萬8,000元，名下無恆產
      ，96年度所得為7萬163元，業據兩造陳明在卷，且有兩造
      稅務電子閘門財產所得調件明細表2份附卷足稽。本院斟
      酌原告受有右側腎臟第四級撕裂傷之傷害，先後四次住院
      治療，精神上自受有創痛，及兩造身分、地位、經濟能力
      等一切情狀，認原告請求40萬元之慰撫金，尚屬過高，應
      予核減為20萬元，方屬公允。
  (四)次按損害之發生或擴大，被害人與有過失者，法院得減輕賠
    償金額，或免除之，民法第217條第1項定有明文；次按行車
    時速不得超過五十公里，但在未劃設車道線、行車分向線或
    分向限制線之道路，或設有快慢車道分隔線之慢車道時，時
    速不得超過四十公里，道路交通安全規則第93條第1項第1款
    規定甚明。經查，本件原告於97年4月24日接受台中市警察
    局第二分局交通分隊調查時，自承其案發當時車速約50-60
    公里/小時，有調查筆錄附於刑案偵查卷宗為證，堪認原告
    當時超速行駛，同為本件車禍發生之原因，是原告就車禍之
    發生及擴大與有過失。本院審酌兩造過失情節，認雙方各應
    就本件車禍負擔50%之過失責任。
  (五)綜上所述，原告因本件車禍本得請求之醫療費用為1萬231元
    、增加生活上需要（交通費）為4萬2,000元、不能工作之損
    害為66萬元、精神慰撫金為20萬元，總計共91萬2,231元（
    10,231＋42,000＋660,000＋200,000＝912,231）。
    惟因原告等對本件車禍損害之發生及擴大與有過失，已如前
    述，應減輕被告50%之賠償責任，而負擔50%之賠償，是原告
    得請求被告賠償之總金額應為45萬6,116元（912,23150％
    ＝456,116，元以下四捨五入）從而，原告請求被告給付45
    萬6,116元，及自起訴狀繕本送達翌日即97年10月14日起，
    按年息5%計算之利息之範圍內，為有理由，逾此數額之請求
    ，即屬無理由，應予駁回。
參、據上論結，本件原告之訴為一部有理由，一部無理由，依民
    事訴訟法第79條，判決如主文。
中    華    民    國    98    年    3     月    31    日
                  民事第四庭    法  官  陳文燦
正本係照原本作成。
如對本判決上訴，須於判決送達後20日內向本院提出上訴狀。
中    華    民    國    98    年    3     月    31    日
                                書記官  林玉門


司法院資訊處製作；財團法人民間司法改革基金會備份。
